臺灣臺中地方法院民事裁定
                        　　　 110年度消債職聲免字第16號
聲  請  人  
即債務人    陳珮釩即陳淑姿


代  理  人  李國源律師（法扶）
相  對  人  
即債權人    台新國際商業銀行股份有限公司

法定代理人  尚瑞強


相  對  人
即債權人    滙豐(台灣)商業銀行股份有限公司

法定代理人  麥康裕


相  對  人  
即債權人    元大商業銀行股份有限公司


法定代理人  翁健  
代  理  人  黃勝豐
相  對  人
即債權人    中國信託商業銀行股份有限公司


法定代理人  利明献


相  對  人
即債權人    遠東國際商業銀行股份有限公司


法定代理人  周添財


相  對  人
即債權人    玉山商業銀行股份有限公司


法定代理人  黃男州
代  理  人  朱逸君
相  對  人
即債權人    良京實業股份有限公司

法定代理人  平川秀一郎



相  對  人  
即債權人    富邦資產管理股份有限公司

法定代理人  洪主民


相  對  人  
即債權人    滙誠第一資產管理股份有限公司

法定代理人  莊仲沼


相  對  人  
即債權人    新光行銷股份有限公司

法定代理人  李明新
代  理  人  鄭穎聰
相  對  人  
即債權人    金陽信資產管理股份有限公司

法定代理人  陳雨利


相  對  人
即債權人    磊豐國際資產管理股份有限公司

法定代理人  張司政


相  對  人
即債權人    台灣之星電信股份有限公司

法定代理人  林清棠


相  對  人
即債權人    中華電信股份有限公司

法定代理人  李炎松


相  對  人
即債權人    莊博竣
相  對  人
即債權人    馨琳揚企管顧問有限公司


法定代理人  唐明良


相  對  人  
即債權人    劉力辰即劉尹智之繼承人 

法定代理人  蔡宜佑
上列當事人間消費者債務清理事件，債務人聲請清算，經開始清
算及終結清算程序後，本院裁定如下：
    主    文
債務人陳珮釩即陳淑姿應予免責。
    理    由
一、按法院為終止或終結清算程序之裁定確定後，除別有規定外
    ，應以裁定免除債務人之債務，消費者債務清理條例（下稱
    消債條例）第132條定有明文。而法院裁定開始清算程序後
    ，債務人有薪資、執行業務所得或其他固定收入，扣除自己
    及依法應受其扶養者所必要生活費用之數額後仍有餘額，而
    普通債權人之分配總額低於債務人聲請清算前二年間，可處
    分所得扣除自己及依法應受其扶養者所必要生活費用之數額
    者，法院應為不免責之裁定。但債務人證明經普通債權人全
    體同意者，不在此限；債務人有下列各款情形之一者，法院
    應為不免責之裁定。但債務人證明經普通債權人全體同意者
    ，不在此限：㈠、於七年內曾依破產法或本條例規定受免責
    。㈡、故意隱匿、毀損應屬清算財團之財產，或為其他不利
    於債權人之處分，致債權人受有損害。㈢、捏造債務或承認
    不真實之債務。㈣、聲請清算前二年內，因消費奢侈商品或
    服務、賭博或其他投機行為，所負債務之總額逾聲請清算時
    無擔保及無優先權債務之半數，而生開始清算之原因。㈤、
    於清算聲請前一年內，已有清算之原因，而隱瞞其事實，使
    他人與之為交易致生損害。㈥、明知已有清算原因之事實，
    非基於本人之義務，而以特別利於債權人中之一人或數人為
    目的，提供擔保或消滅債務。㈦、隱匿、毀棄、偽造或變造
    帳簿或其他會計文件之全部或一部，致其財產之狀況不真確
    。㈧、故意於財產及收入狀況說明書為不實之記載，或有其
    他故意違反本條例所定義務之行為，致債權人受有損害，或
    重大延滯程序，亦為消債條例第133條、第134條所分別明定
    ，準此，法院為終止或終結清算程序之裁定確定後，除有消
    債條例第133條、第134條各款所定之情形者，法院應為不免
    責之裁定外，法院即應以裁定免除債務人之債務，合先敘明
    。
二、經查：
　㈠債務人陳珮釩即陳淑姿（下稱債務人）前於民國107年11月6
    日聲請清算，本院於108年8月23日以108年度消債清字第6號
    裁定開始清算程序。嗣經本院司法事務官執行清算，將清算
    財團新臺幣（下同）28,919元分配予各債權人後，再於110
    年5月17日以108年度司執消債清字第16號裁定終結本件清算
    程序，並經確定，此有本院108年度消債清字第6號、108年
    度司執消債清字第16號等民事裁定、分配表及相關卷證可憑
    。
  ㈡債務人不具消債條例第133條之說明：
  1.就債務人於裁定開始清算後之收入部分：
　　債務人於本件裁定開始清算即108年8月23日，係受僱於奇哥
    門市迄今，並領有租金補助，迄至110年7月底止，共計固定
    收入為640200元，業據債務人陳明在卷（參見消債職聲免卷
    第123、133頁），參以債務人之薪資袋、存摺明細、債務人
    108、109年財政部國稅局核發之綜合所得稅各類所得資料清
    單所載（參見消債職聲免卷第75至98、125、129頁），尚堪
    採憑。
　2.裁定開始清算後之債務人必要生活費用支出（含扶養費支
    出）部分：
  ⑴上開期間債務人自己個人必要生活費用及扶養二名就學子女
    王亮俞、王昱程，均依消債條例第64條第1、2項規定按台中
    市政府公告最低生活費用之1.2倍計算，業據債務人陳明在
    卷（消債職聲免卷第139頁反面），並有戶籍謄本、學生證
    可佐，則債務人一人、子女二人，每人108、109、110年度
    之每月最低生活必要費用均為16576、17516、17516元。是
    自108年8月23日裁定開始清算起至110年7月底止，每人必要
    生活費用均應計為403920元（計算式：16576×9/31+16576×4
    +17516×（12+7）=403920，元以下四捨五入），合先敘明。
　⑵債務人須支出長女王亮俞扶養費用部分，說明如下：
    長女王亮俞於上開期間之最低生活必要費用為403920元，扣
    除該期間王亮俞之收入170238元（該期間領得之低收補助、
    家扶補助及其他打工收入之合計，有王亮俞固定收入明細表
    、108、109年度財政部國稅局核發之綜合所得稅各類所得資
    料清單、存摺明細可佐，參見消債職聲免卷第152、126、13
    0及99至104頁，尚堪採憑），再依扶養義務人為父母二人，
    是債務人應負擔長女王亮俞之扶養費用為116841元（計算式
    ：（000000-000000）/2=116841）。
　⑶債務人須支出長子王昱程扶養費用部分，說明如下：
    長子王昱程於上開期間之最低生活必要費用為403920元，扣
    除該期間王昱程之收入143786元（該期間領得之低收補助、
    家扶補助及其他打工收入之合計，有王昱程固定收入明細表
    、108、109年度財政部國稅局核發之綜合所得稅各類所得資
    料清單、存摺明細可佐，參見消債職聲免卷第152、127、13
    1及105至109頁，尚堪採憑），再依扶養義務人為父母二人
    ，是債務人應負擔長子王昱程之扶養費用為130067元（計算
    式：（000000-000000）/2=130067）。　
　⑷小計，則債務人於上開期間即裁定開始清算起迄至110年7月
    底止，其須支出之必要生活費用即其個人必要生活費用加計
    扶養二名子女費用已達650828元（計算式：403920+116841+
    130067=650828，此部分尚未加計該期間扶養母視蔡絹絲之
    費用）。
　3.則依此計算債務人於裁定開始清算後之固定收入為640200元
    ，扣除該期間須支出必要生活費用及扶養二名就學子女王亮
    俞、王昱程費用合計650828元（尚未包括該期間扶養母親蔡
    絹絲所需費用），已無餘額，是本件債務人當不具消債條例
    第133條所定之應不免責事由甚明。
  ㈢此外，各債權人對於債務人是否具有消債條例第134條所列各
    款之不應免責事由，僅片面陳述具有消債條例第134條情形
    ，惟均未提出任何事證加以證明，本院依職權亦均未查得債
    務人具有該條各款所列不應免責之情形，當無從認定債務人
    有消債條例第134條所定之不免責事由。
  ㈣至債權人新光行銷股份有限公司等稱：債務人前曾經裁定進
    行更生程序，並達成更生條件，惟其後毀諾，因其償還金額
    未達消債條例第75條第3項之清償額即未達原定數額三分之
    二之免責規定，應裁定不免責云云（消債職聲免第31頁），
    惟查，本件債務人雖未依更生條件履行，惟其聲請清算，因
    符消債條例第74條第2項，前經本院於108年8月23日裁定開
    始清算程序，而進行清算並終結清算程序，有本院108年消
    債清字第6號裁定可佐，則既已進行清算程序，而非進行更
    生程序，自不再適用消債條例第75條第3項之更生條件未履
    行之相關免責規定，債務人是否有還款達更生條件原定數額
    之三分之二，概與清算終結後之是否免責無涉，是債權人此
    部分主張於法無據，顯非可採。另債權人良京公司稱：應查
    債務人保單是否有質借而有隱匿財產之行為云云，惟債務人
    具有保單價值僅有新光人壽保單，且該保單業已列入本件清
    算財團之資產，有法務部高額壽險資訊連結作業、資產表可
    參（消債清卷54頁、司執消債清卷），況倘無其他積極證據
    足證債務人有隱匿財產之行為，尚不能僅因債務人於經濟狀
    況不佳時持保單質借，遽即認係隱匿財產之行為，是債權人
    此部分主張尚非可採。至各債權人稱：不同意免責，債務人
    尚有工作能力應清償債務云云，惟債權人亦未提出債務人有
    何具有消債條例第133、134條之事由及證據，僅以債權人不
    同意免責或債務人具工作能力為不免責之理由，於法無據，
    債權人等此部分所述自難採憑。
  ㈤綜上所述，本件清算程序既經依法終結確定，本院復查無債
    務人具消債條例第133條、第134條各款所列之情事，揆諸首
    揭說明，債務人已符合免責之要件，本院自應以裁定免除債
    務人之債務。至債權人於本件免責裁定確定之翌日起一年內
    ，如發見債務人有虛報債務、隱匿財產或以不正當方法受免
    責者，自得另依消債條例第139條規定，聲請本院裁定撤銷
    免責，附此敘明。
三、依消費者債務清理條例第132條，裁定如主文。
中　　華　　民　　國　　110 　年　　10　　月　　7 　　日
                        臺灣臺中地方法院民事庭
                            法  官  黃  家  慧
上為正本係照原本作成。
如不服本裁定，應於裁定送達後10日內，以書狀向本院提出抗告
，並繳納抗告費新臺幣1千元。
                            書記官  洪  千  羽
中　　華　　民　　國　　110 　年　　10　　月　　7 　　日